【裁判字號】    89,訴,1591
【裁判日期】    890915
【裁判案由】    遷讓房屋
【裁判全文】
臺灣臺南地方法院民事判決  八十九年度訴字第一五九一號
    原      告  甲○○
    法定代理人  丙○○
    訴訟代理人  黃正彥律師
                黃雅萍律師
    被      告  曾月女即台南市私立南楓文理補習班
                              .
                乙○○        .
右當事人間請求遷讓房屋事件，本院判決如左：
    主    文
被告曾月女即台南市私立南楓文理補習班應將門牌號碼台南市○○路一０四號、一０
六號、一０八號連棟式肆層樓房三棟（包括第四層未保存登記鐵棚架屋部分）遷讓交
還原告。
被告應連帶給付原告新台幣玖拾貳萬肆仟元及自民國八十九年八月十一日起至清償日
止，按週年利率百分之五計算之利息。
被告應連帶給付原告自民國八十九年八月一日起至交還前開房屋之日止，按月以新台
幣貳拾參萬壹仟元計算之損害金。
訴訟費用由被告連帶負擔。
本判決第一項、第二項於原告以新台幣壹佰伍拾陸萬貳仟元供擔保後，得假執行。
    事    實
甲、原告方面：
  一、聲明：除供擔保金額外，餘如主文所示。
  二、陳述：
  （一）被告曾月女即台南市私立南楓文理補習班邀同被告乙○○為連帶保證人，於
        民國八十八年七月三十日向原告承租門牌號碼台南市○○路一０四號、一０
        六號、一０八號連棟式肆層樓房參棟（包括第四層未保存登記鐵架棚屋部分
        ）（下簡稱系爭房屋），租賃期間自八十八年八月一日起至八十九年七月三
        十一
        日止共一年，租金每月新台幣（下同）二十三萬一千元，連帶保證人即被告
        乙○○並同意就承租債務（包括應付租金、各項費用、違約金及損害賠償責
        任在內）與承租人同負連帶責任，有房屋租賃契約書可證。
  （二）本件租賃契約於八十九年七月三十一日到期，被告仍積欠八十九年四月至七
        月共四個月租金九十二萬四千元未給付，原告於到期前，兩度以書面向被告
        催討租金並表示屆期不再出租，被告仍不給付，茲租期已屆滿，爰依租賃屆
        期及連帶保證之法律關係，提起本訴，請求被告曾月女即台南市私立南楓文
        理補習班遷讓房屋，被告連帶給付所積欠租金九十二萬四千元，並自八十九
        年八月一日起至遷讓交還房屋之日止，依租賃契約書第十三條之約定，按月
        連帶給付原告與原租金二十三萬一千元相當之損害金。
  三、證據：提出房屋租賃契約書一份、房屋稅繳款書三份、縣市政府寺廟登記證一
      份、台南市政府八十三年九月一日八三南市民調字第一一０九二四號及一一三
      九０一號函各一份、台灣省台南市寺廟登記表、寺廟人口登記表、台南市政府
      工務局變更使用執照三份為證。
乙、被告方面：
    被告曾月女未於最後言詞辯論期日到場，惟據其以前到場之聲明和陳述，與被告
    乙○○均同為：
  一、聲明：求為判決駁回原告之訴。
  二、陳述：
  （一）對原告主張被告曾月女即台南市私立南楓文理補習班邀同被告乙○○為連帶
        保證人，於八十八年七月三十日向原告承租系爭房屋，租賃期間自八十八年
        八月一日起至八十九年七月三十一日止共一年，租金每月新台幣（下同）二
        十三萬一千元，被告乙○○並同意就承租債務（包括應付租金、各項費用、
        違約金及損害賠償責任在內）與承租人同負連帶責任及尚積欠四個月租金等
        情均不爭執。
  （二）被告自七十五年起即向原告承租系爭房屋，經營南楓補習班從事社會教育業
        ，辦學踏實，風評極佳，善盡社會教育責任，然近兩年景氣蕭條又逢教育政
        策大轉變，高職免試升學又取消二專聯考，眾多家長與學生誤以為只要高職
        畢業就可獲得分發大專就讀，間接導致本班業務萎縮，而房租從每棟四萬元
        之租金不斷調漲到每棟八萬元，三棟二十三點六萬元也是一大負擔，而支持
        我們繼續撐下去的理由只有一份執著與熱情，對於積欠房租之事為十五年來
        第一遭，絕非惡意實則百般不願，悉庭上能以公正之立場代為緩頰，請求將
        所積欠之租金分一年償還，與新年度租金一併按月支付，並調降租金，租金
        改按月支付。
  三、證據：提出台南市政府短期補習班立案證書影本一份。
    理    由
一、被告曾月女未於最後言詞辯論期日到場，核無民事訴訟法第三百八十六條各款所
    列情形，爰依原告聲請，由其一造辯論而為判決。
二、本件原告起訴主張被告曾月女即台南市私立文理補習班邀同被告乙○○為連帶保
    證人，於八十八年七月三十日向原告承租系爭房屋，租賃期間自八十八年八月一
    日起至八十九年七月三十一日止共一年，租金每月二十三萬一千元，連帶保證人
    即被告乙○○並同意就承租債務（包括應付租金、各項費用、違約金及損害賠償
    責任在內）與承租人同負連帶責任，本件租賃契約於八十九年七月三十一日到期
    ，被告仍積欠八十九年四月至七月共四個月租金九十二萬四千元未給付，原告於
    到期前，兩度以書面向被告催討租金並表示屆期不再出租，惟被告仍不給付租金
    ，且租期屆滿後仍繼續占有使用系爭房屋之事實，業據原告提出被告亦不爭執真
    正之租賃契約書一份、房屋稅繳款書三份、縣市政府寺廟登記證一份、台南市政
    府八十三年九月一日八三南市民調字第一一０九二四號及一一三九０一號函各一
    份、台灣省台南市寺廟登記表、寺廟人口登記表、台南市政府工務局變更使用執
    照三份為證，被告對上開事實亦不爭執，應可信為真實。
三、按租賃定有期限者，其租賃關係於期限屆滿時消滅；承租人於租賃關係終止後應
    返還租賃物。第四百五十五條第一項、第四百五十條第一項前段分別定有明文。
    經查，兩造所簽訂之租賃契約書第二條既已明文租賃期間自八十八年八月一日起
    至八十九年七月三十一日止，且出租人已明示不再續租，則兩造之租賃關係已於
    八十九年七月三十一日期限屆滿而消滅，承租人依民法第四百五十條第一項前段
    之規定，即有將租賃物返還出租人之義務，從而，原告依上開法律關係請求被告
    曾月女將系爭房屋遷讓交還原告，為有理由，應予准許。
四、次按承租人應於約定期日，支付租金；又故意或過失，不法侵害他人之權利者，
    負損害賠償責任，民法第四百三十九條第一向前段、第一百八十四條第一項分別
    定有明文。又承租人承認租賃關係消滅後不履行遷讓交還時，出租人有與原租額
    同等損害；連帶保證人與承租人同負連帶承租債務（包含應付租金、各項費用、
    違約金及損害賠償責任在內），亦經兩造明文約定於租賃契約書第第十三條及十
    九條，有租賃契約書一份在卷可稽。經查，被告既自承積欠四個月租金，且仍繼
    續占有使用系爭房屋，則被告自八十九年八月一日起已屬無權佔用，且其佔用顯
    對原告之權利有所妨害，使原告受有相當於租金之損害，依上開說明，被告曾月
    女有給付積欠租金與原告之義務及賠償原告所受損害之義務，被告乙○○依連帶
    保證之法律關係，亦應負連帶給付之責。從而，原告依租金請求權及連帶保證之
    法律關係，請求被告連帶給付原告未清償之租金九十二萬四千元及自民國八十九
    年八月十一日起至清償日止，按週年利率百分之五計算之利息；依侵權行為及連
    帶保證之法律關係請求被告應自租期屆滿之翌日即八十九年八月一日起至交還系
    爭房屋之日止，連帶給付原告按月以二十三萬一千元計算之損害金，亦均有理由
    ，應予准許。
五、原告陳明願供擔保，聲請就如主文第一、二項所示之請求宣告假執行，核無不合
    ，爰酌定相當擔保金額准許之。
六、本件事證已臻明確，被告提出之其餘防禦方法核與心證不生影響，均毋庸再予審
    酌，附此敘明。
七、結論：原告之訴為有理由，依民事訴訟法第三百八十五條第一項、第八十五條第
    二項、第三百九十條第二項，判決如主文。
中      華      民      國    八十九    年      九      月      十五    日
                                臺灣臺南地方法院民事第二庭
~B法      官  童來好
右為正本係照原本作成
如對本判決上訴，須於判決送達後廿日內向本院提出上訴狀
中      華      民      國    八十九    年      九      月      十八    日
~B法院書記官  鄭佩玉


司法院資訊處製作；財團法人民間司法改革基金會備份。
